【裁判字號】    98,交聲,415
【裁判日期】    980224
【裁判案由】    違反道路交通管理處罰條例聲明異議
【裁判全文】
臺灣臺北地方法院交通事件裁定         98年度交聲字第415號
原處分機關  交通部公路總局臺北區監理所板橋監理站
異  議  人
即受處分人  甲○○
上列異議人即受處分人因違反道路交通管理處罰條例事件，對於
交通部公路總局臺北區監理所板橋監理站於民國98年1月7日所為
之處分（原處分案號：板監裁字第裁41-C00000000號），聲明異
議，本院裁定如下：
    主  文
異議駁回。
    理  由
一、按汽車駕駛人駕駛汽車，應遵守道路交通標誌、標線、號誌
    之指示，道路交通安全規則第90條前段定有明文。而汽車（
    包括機器腳踏車）駕駛人，行經有燈光號誌管制之交岔路口
    闖紅燈者，處新臺幣（下同）1,800元以上5,400元以下罰鍰
    ，並應記違規點數3點，道路交通管理處罰條例第53條第1項
    、第63條第1項第3款、第3條第8款亦有明文規定。又違反道
    路交通管理事件行為人，未依規定自動繳納罰鍰，或未依規
    定到案聽候裁決，處罰機關應依基準表於通知單送達且逾越
    應到案期限60日之3 個月內，逕行裁決之，違反道路交通管
    理事件統一裁罰基準及處理細則第44條第1項規定甚明。
二、異議人即受處分人甲○○於民國97年4月9日18時50分許，駕
    駛車號BKU-899 號重型機車，行經臺北縣永和市○○路、豫
    溪街口，有燈光號誌管制之交岔路口，逕行闖越紅燈（直行
    ）行駛，為臺北縣政府警察局永和分局警備隊員警當場攔停
    稽查，於告知違規事實後，並以受處分人有違反道路交通管
    理處罰條例第53條第1 項規定之行為掣單舉發。嗣受處分人
    未於應到案日期（即97年4 月24日）前到案繳納罰鍰或陳述
    意見，原處分機關乃於98年1月7日依道路交通管理處罰條例
    第53條第1項、第63條第1項第3款（原裁決書漏載「第1項第
    3 款」）及違反道路交通管理事件統一裁罰基準表之規定，
    裁處受處分人罰鍰4,500元，並記違規點數3點。
三、受處分人固不否認有於上開時地駕駛上揭車號重型機車闖紅
    燈之違規事實，惟提出聲明異議辯稱：(一)由於該路段為伊上
    班、上學每日必經之路口，在違規之前，該路口皆與同向號
    誌同步燈號，違規當時為上下班（課）尖峰時段，於中山路
    與永和路口待轉準備於綠燈後直行中正路，路經豫溪街口未
    經察覺號誌燈未變換綠燈，故而不慎闖越號誌，被等待已久
    的員警攔下開單，當時因為上課遲到趕時間且該員警表示會
    減量罰鍰，情急之下不疑有他，於開單後迅速簽字離開，該
    員警有趁人之危、隨意承諾，陷民眾於不知法規法條而簽下
    罰單之嫌；(二)近日該路口又恢復同步號誌，是否為了員警好
    開單，而去擅改號誌時間；(三)從97年4月9日到98年1 月10日
    前，上網查詢皆未有違規事項，經過9 個月才收到裁決書，
    裁決時間過於冗長，且未經勸導一次到位的罰鍰是否過高；
    (四)交通號誌若需更改，應有勸導期，且兩名員警不應刻意躲
    藏在豫溪街轉彎處後準備開罰單；(五)違規本應受處罰，天經
    地義理所當然，懇請酌減至紅燈右轉之罰鍰等語。
四、經查：
  (一)受處分人確於前揭時、地，駕駛前揭重型機車而有闖紅燈之
    違規行為，業據受處分人坦承在卷，並有臺北縣政府警察局
    舉發違反道路交通管理事件通知單影本1 紙在卷可稽，堪予
    認定。而受處分人既考領有駕駛執照，並實際駕駛車輛參與
    道路交通之運作，本即負有注意沿線道路各項號誌、標誌、
    標線之設置，並遵守相關交通規則駕駛之義務，尚不得因己
    身疏未注意為由，即認得解免違反交通法規之責任。至於行
    政機關在道路設置標誌、標線或號誌等措施後，是否需預留
    一段時間的「勸導期」，係屬行政機關行政裁量權行使之範
    圍，且「勸導期」係為向民眾加強宣導交通規則之措施，並
    不影響已設置之標誌、標線或號誌之法律效果，無論本件相
    關單位於舉發違規前有無實施勸導，均無礙於受處分人確有
    違規行為之認定。是本件員警依法所為之舉發，並無違誤。
  (二)次查，交通勤務員警如在道路上當場舉發行為人有違反道路
    交通管理處罰條例之行為，應填記駕駛人或行為人姓名、性
    別、出生年月日、地址、身分證統一編號及車主姓名、地址
    、車牌號碼、車輛種類。被查獲之駕駛人或行為人為受處分
    人時，應於填記通知單後將通知聯交付該駕駛人或行為人簽
    名或蓋章收受之，違反道路交通管理事件統一裁罰基準及處
    理細則第11第1項第1款定有明文。徵諸卷附臺北縣政府警察
    局舉發違規通知單移送聯影本之收受通知聯者簽章欄中，確
    有受處分人之簽名，受處分人既已於違規遭舉發當時親自簽
    收違反道路交通管理事件通知單，且通知單上並載明有應到
    案日期及應到案處所，自應在應到案日期前向應到案處所自
    動繳納上開罰鍰或依規定到案聽後裁決，惟其既未依規定自
    動繳納罰鍰，亦未依規定到案聽候裁決，則處罰機關依首揭
    違反道路交通管理事件統一裁罰基準及處理細則第44條第1
    項之規定，按照基準表裁處受處分人最高額罰鍰，自屬於法
    無違。
  (三)復查，首揭違反道路交通管理事件統一裁罰基準及處理細則
    第44條第1 項之規定，係主管機關即交通部與內政部為補充
    道路交通管理處罰條例漏未對處罰機關於受理違反道路交通
    管理事件裁決時效所為之補充性質行政命令，然因其並未規
    定處罰機關違反「逾越應到案期限60日之3 個月」期間之規
    定時，發生失權之效果，故解釋上該規定屬訓示之規定，端
    在促使各處罰機關儘速處理，以免形成積案，導致無法達成
    交通管理之目的。而處罰機關若未遵守前開期間之行政命令
    規定，應屬行政機關內部獎懲問題，尚不可因此而解釋為具
    有失權之效果，是原處分機關雖逾越前述裁罰基準及處理細
    則所定期限之規定，惟並不因此而失其效力。
  (四)從而，本件受處分人既未就執勤員警之舉發有誤提出相關證
    據以供調查，徒空言質疑員警擅改號誌時間，雖以前開情詞
    置辯，尚難認其辯解為可採。是本件受處分人之違規行為堪
    以認定。
五、綜上所述，受處分人確有於前揭時、地，駕駛上開重型機車
    行經有燈光號誌管制之交岔路口闖紅燈之違規行為，並有逾
    越應到案期限60日以上之情事，從而原處分機關依前揭道路
    交通管理處罰條例第53條第1 項、第63條第1項第3款、違反
    道路交通管理事件統一裁罰基準及處理細則第43第1 項、第
    44條第1 項及違反道路交通管理事件統一裁罰基準表之規定
    ，裁處受處分人罰鍰4,500元，並記違規點數3點，核無違誤
    ，是受處分人之異議為無理由，應予駁回。
六、依道路交通案件處理辦法第19條，裁定如主文。
中    華    民    國    98    年    2     月    24    日
                  交通法庭  法  官  彭慶文
上正本證明與原本無異。
如不服本裁定，應於裁定送達後5日內向本院提出抗告狀。
                            書記官  陳怡君
中    華    民    國    98    年    2     月    26    日


司法院資訊處製作；財團法人民間司法改革基金會備份。
